臺中高等行政法院判決　　　　　　　　　　　　　　　九十年度訴字第一五一九號
　　　　　　　　　　　　　　　.
　　原　　　告　美律實業股份有限公司
　　代　表　人　甲○○
　　訴訟代理人　丙○○
　　　　　　　　張錦娥會計師
　　　　　　　　蔡朝安律師
　　右　一　人
　　複代理人　　周竹君律師
　　被　　　告　財政部臺灣省中區國稅局
　　代　表　人　乙○○
　　訴訟代理人　丁○○
　　　　　　　　戊○○
右當事人間因營利事業所得稅事件，原告不服財政部中華民國九十年九月二十四日台
財訴字第○九○○○○九○六九號訴願決定，提起行政訴訟，本院判決如左︰
　　主  文
原告之訴駁回。
訴訟費用由原告負擔。
　　事  實
壹、事實概要：
    緣原告八十四年度營利事業所得稅結算申報，列報研究與發展支出新臺幣（以下
    同）一三、八八七、八二九元，含專業研究人員薪資九、七五五、四二一元，供
    研究發展單位研究用消耗性器材、原材料及樣品之費用四、一三二、四○八元，
    可抵減稅額計列報二、一八五、九四○元，經被告機關初查以其所提示相關研發
    資料顯示，原告所進行之研發業務，僅係依據客戶所提供要求之規格，進行試製
    修正，再由客戶確認後進行量產，又原告並無詳細明確研發計畫，且無研究人員
    詳細研發過程及成果紀錄，所耗用原材料及樣品，僅有零件需求表、請購單，並
    無進料領料耗料明細表，乃核認其研發業務，核屬例行性開發市場工作，遂予否
    准適用投資抵減稅額之規定，核定研究與發展支出投資抵減稅額為零元，原告不
    服，主張確有研發紀錄證明文件可供查核，應准核實認列云云，申經復查結果，
    未准變更，提起訴願，亦遭駁回，遂提起行政訴訟。
貳、兩造聲明：
  一、原告聲明求為判決：
      訴願決定、復查決定及原處分均撤銷。
　二、被告聲明求為判決：
      駁回原告之訴。
參、兩造之爭點：
  一、原告主張之理由：
（一）緣原告多年來致力於生產素子、麥克風、揚聲器、受話器等產品，為一積極投
      入研究發展前揭產品之公司，原告所研發之產品並業已於市場上多獲好評，此
      有原告所獲之專利證明及相關之報導在卷足證。又研究發展工作深具繼續性，
      每項產品自開始研發至研發完成之階段，常需耗費經年，非得一蹴可幾，因此
      致力於研發之廠商常必需投入大量且長期之人力、物力、財力及時間，以求得
      研發產品之完善。又與系爭年度相同研發事實之原告八十七年度營利事業所得
      稅申報案件，因被告曾派員至原告研發部門實地了解原告研發工作之進行狀況
      ，故業已認列部分相關之抵減稅額，此與本案相較，因被告並未曾派員至原告
      處進行實地研發狀況之了解，故其所為之否准抵減稅額之行政處分即不無因此
      與事實相悖之處。
（二）研究發展支出得否准予認列，並抵扣相關之稅捐，依法係以有無研究發展實質
      作為認定之依據。
　　　按「為促進產業升級需要，公司得在下列用途項下支出金額百分之五至百分之
      二十限度內，抵減當年度應納營利事業所得稅額；當年度不足抵減時，得在以
      後四年度內抵減之．．．三、投資於研究與發展、人才培訓及建立國際品牌形
      象之支出」、「本辦法所稱研究與發展之支出，包括公司為研究新產品或技術
      、改進生產技術、改進提供勞務技術及改善製程所支出之下列費用：一、研究
      發展單位專業研究人員之薪資。．．．三、供研究發展單位研究用消耗性器材
      、原材料及樣品之費用。．．．」分別為行為時促進產業升級條例第六條第一
      項第三款、公司研究與發展人才培訓及建立國際品牌形象支出適用投資抵減辦
      法（以下簡稱「抵減辦法」）第二條第一款、第三款所明定。次按「．．．三
      、研究新產品事實之認定：（一）如該項產品向我國經濟部智慧財產局或外國
      類似之政府機構申請專利或其他智慧財產權，應將申請結果提示稅捐稽徵機關
      ，作為認定之依據。（二）研究新產品因故未向我國經濟部智慧財產局或外國
      類似之政府機構申請專利或其他智慧財產權，或其研究計畫因故無法完成者，
      應說明研究計畫發展過程及其具體成果或研究發展過程及放棄繼續研究之具體
      原因，並提供相關詳細證明資料以供查核。」、「一、研究發展單位係指專門
      從事研究新產品、改進生產技術、改進提供勞務技術及改善製程之單位而言，
      其名稱、組織層級及數量不限，．．．二、專業研究人員係指配置於研究發展
      單位且專門從事研究發展工作之全職人員，包括研究發展單位之主管及該單位
      內直接參與研發專案進行之各階主管在內。．．．三、專業研究人員之學歷僅
      供認定參考，另應考量其專業背景．．．」分別為公司研究與發展人才培訓及
      建立國際品牌形象支出適用投資抵減辦法審查要點（以下簡稱「審查要點」）
      中研究發展事實及研究發展單位專業研究人員薪資認定標準之規定。準此可知
      ，我國政府為獎勵我國產業之研究發展活動，達成促進我國產業升級之目標，
      特對產業因從事研發所為之支出，包括為研發所用之物料、器材費用、研發人
      員之薪資等等，訂有租稅減免優惠；且同時亦考量到研究發展之投入與成果未
      必然成正比之關係，故若產業得提出其獲有我國或他國政府機構之專利證書，
      其應足以作為研究新產品事實之認定依據外，若產業因故未能取得專利證書或
      未能完成研究計畫者，若可提出相關研究之資料證明研究新產品之事實，其因
      研究發展所為之支出亦應據為認定，查其意旨不啻在強化產業進行研究發展之
      誘因，鼓勵產業積極進行產品之研究開發活動，故首重於是否有研究發展之實
      質，而非必以研發成果為唯一依歸，併此敘明。
　１、研發事實部分確屬存在：
（１）查本件原告系爭年度所研發之產品有通訊用麥克風、無線麥克風、舞台用及休
      閒用麥克風、安全系統、電子安定器、揚聲器、素子等，原告並已就各項產品
      之研發工作說明書、研發產品照片及研發資料明細表提具供參，核其內容已詳
      細載有原告從事系爭產品研發工作之研究計畫、研發工作內容及說明、研發流
      程、測試驗證報告及所研發產品之功能細目，此均已足資證明原告研發新產品
      之研發事實確屬存在，茲將被告機關剔除原告研發費用之因由及其不當之處臚
      列如次：
　　原告之產品係依客戶規格要求所試製：
　　　惟查原告所研發之產品均係屬電聲產品，需與手機或電腦等組裝方能使用，故
      客戶會事先提供圖面或樣品，以供原告研發時制定大、小規格之用，原告再據
      為原件之設計、開發及測試後，送交客戶確認系爭產品合乎所需，此與原告有
      無新產品之研發事實並無相牴觸之處。況揆諸前揭法令，亦無對研發新產品之
      動機與緣起有所限制，縱係為指定客戶需要進行研發，如確有研發事實，達到
      創新產品、改進生產技術及改善製程之程度，即非不得適用投資抵減之優惠，
      此有財政部台財訴第000000000號及台財訴第000000000號
      訴願決定可諸參證，故被告機關以原告部分系爭產品係依客戶要求之規格所為
      研發，遽以否認原告研發之事實，實非合理。
　　原告之產品係依現有產品改良修正：
　　　惟查原告所研發之產品與現有產品在使用材料上確實會有共通性，故原告在進
      行研發時會取用某機型之材料，但其組裝所使用之零件及所研發出之產品功能
      並不相同，故並非被告機關所指稱之原告係進行單就現有產品為改良之工作，
      此部分原告亦已提具相關之研發紀錄供參。
　　原告所提示之研究發展計畫未附有研發報告：
　　　原告已提具系爭各項產品之研發工作說明書、研發產品照片及研發資料明細表
      在卷供參，核其內容已詳細載有原告從事系爭產品研發工作之研究計畫、研發
      工作內容及說明、研發流程、測試驗證報告及所研發產品之功能細目已如前揭
      所述，其中或因原告開發技術之流程及內容非全以文字作細部敘述，而以圖面
      、認可書、規格書、審查書、信賴測試報告等為相關之研究發展紀錄，從而被
      告機關無法對原告之研發流程為全面完整之了解之故，方有原告未附有研發報
      告之誤認，故原告實並無被告機關所指稱之未為研究發展報告之提示之情事。
　　研發業務非由專門從事研究新產品之研展部門負責，而係由「研展、製造、採
　　　購、品管、行銷、生管、材倉」等部門共同參與，既有其他部門參與，研展部
      門即未獨立於生產部門以外從事研究發展：
　　　查被告機關以原告之研發部門非屬獨立於生產部門以外從事研究發展之認定標
      準實不無令人費解之處，查最高行政法院九十年度判字第六八二號判決之認定
      研究發展單位需獨立於生產部門以外之依據在於，研展部門需從事超乎既有技
      術水準之研創、開展，有助於產業升級者，始足當之，生產部門則僅係依既有
      技術生產產品或提供服務者，故二者不應予以混淆。原告研究發展部門所研發
      之產品有獲得專利證書者，有提具研究發展計畫、紀錄或報告者，故原告研究
      發展部門之為新產品之研發之事實及成果均在卷可稽，當已符合前揭新產品研
      發事實之認定，已無疑義。至有其他部門共同參與乙節，係因研究發展非屬閉
      門造車之工作，譬如新產品研究發展之樣材亦需要採購單位之協助採購、樣品
      信賴測試亦需要品管單位予以協助，惟並非得以因此即抹煞原告研究發展之事
      實及研發部門研發之成果。
（２）被告對原告所提本年度相關證據否認有研發事實，惟查：
    「證據Ａ０１─ＤＥＧ２７被告認係依現有產品修改」：
　　　原告為電聲產品專業製造廠，最重要產品特性差異在音質感度和外觀朝輕、薄
      、短、小發展，故為設計研發更符合市場或客戶所需，研發工作時有以同系列
      產品做為參考之情形。該產品經研發後，能消除背景雜音及音質高音清晰不混
      濁等，已提升技術層級，屬新研發成果無疑。
    「證據Ａ０２─ＤＭＣ５９８被告認係依客戶規格製定，且研發人員於紀錄內
      僅有黃雅惠、林一鳴、陳榮偉三人，其餘賴金城、林志明二人並無確為研發事
      實之紀錄」：
　　　此產品雖由客戶提出樣品規格書，但原告尚須進行產品外觀圖及線路設計、零
      件認可、開模作業、模具認可、手工樣製作等研究發展程序，製成成品再送交
      客戶確認。故實際上客戶僅提供規格需求資料，真正開發設計工作還是由公司
      自行負責。賴金城為研發主管，此案研究發展資料是經由其確認，所有文件資
      料有其APPROVED印章。另林志明為協助開發，有關案件簽呈只須該案主負責人
      簽章即可，但當年該員確屬研發團隊。
　　「證據Ａ０３─ＤＭＶ１５４被告認係依客戶提供規格樣品修改，且原告主張
　　　之研發人員於紀錄內僅有王明金、江啟志、朱英政三人，其餘林一鳴、陳俊郎
      二人並無確為研發事實之紀錄」：
　　　此產品為客戶（全域公司）所研究開發產品。經查客戶提供樣品規格之目的，
      係供原告參考並告知需求，原告並非只取得樣品就可以馬上生產產品，必須經
      過研究開發過程及測試後，才可將新開發產品提供予客戶確認。林一鳴本年已
      參與Ａ０２─ＤＭＣ５９８研發，本件研發紀錄資料中是協助圖面設計檢查，
      包含產品使用的本體和軟管。另陳俊郎為協助開發，有關案件簽呈只須該案主
      負責人簽章即可，但當年該員確屬研發團隊。
    「證據Ａ０４─ＥＭＣ１２９被告認係應客戶提供規格代工製造，且原告主張
      之研發人員於紀錄內僅有董秋雲、吳敏雲、陳榮偉三人，其餘沈添永、張文
      、劉振宗等三人並無確為研發事實之紀錄」：
　　　此產品為屬 OEM開發產品，客戶為ERICSSON。經查客戶為表達符合所需求行動
      電話使用免持聽筒麥克風之感度和外觀大小，而提供樣品規格書。原告必需有
      這樣的規格資訊進行研發產品，含手工樣製作、零件檢討、開模試製等工作。
      沈添永、張文、劉振宗為協助開發，有關案件簽呈只須該案主負責人簽章即
      可，但當年該等員工確屬研發團隊。
    「證據Ａ０５─ＥＭＣ１５７被告主張係依現有產品修改」：
　　　該產品開發提案書中僅提及電氣特性同EMC157-X001，係指其需具備方便使用
  　　者在任一方向皆可錄音之功能，但絕非同產品，究其事實，該產品可減少其它
      電子零件干擾，使其音質更清晰，故非原有產品之衍生機型，確係屬新研究發
      展設計之產品。
    「證據Ｂ０１─ＤＳＨ３３５被告主張無研發紀錄，且原告主張之研發人員於
      紀錄內僅有向玲秋、吳敏雲、朱英政三人，其餘陳榮偉、陳漢楨二人並無確為
      研發事實之紀錄」：
　　　經查原告產品研究發展過程包含開發提案書、開模、時程規劃及人員指派等，
      且在時程規劃中就已完整列示研究發展過程，並有相關資料文件佐證。陳榮偉
      本年已參與Ａ０４─ＥＭＣ１２９、Ａ０５─ＥＭＣ１５７研發，本案僅為協
      助開發。陳漢楨為協助開發，有關案件簽呈只須該案主負責人簽章即可，但當
      年該員工確屬研發團隊。
    「證據Ｃ０１─ＦＧＤ１０４被告認係缺乏研發計畫」
　　　此產品確有研發紀錄，包括各項預定表及測試紀錄等。惟為符合客戶要求，乃
      在於八十四年十月研發後另提出為符合ＦＣＣ　ＵＬ (美國聯邦通訊委員會)
      認證之新產品開發提案書。
　　「證據Ｃ０２─ＲＣＵ２０２被告認係依現有產品修改，且模具訂購通知單記
　　　載承辦工程師賴玉錢非屬上開計畫所列之研發人員」：
　　　此產品雖結構上參考同系列產品，然係自行開發。賴玉錢屬採購單位人員，「
      未列報」研發人員薪資，故無關本案爭執。
　２、人員薪資部分：
　　　查本件原告列報之專業研究人員均係配置於原告研究發展單位且專門從事研究
      發展工作之全職人員，符合前揭抵減辦法與審查要點之相關規定，合先敘明。
      惟被告機關卻以系爭人員服務期間短暫、非專業人員或其於研發紀錄中並未簽
      章為由，否准認列系爭人員之薪資，惟查：
（１）專業人員部分：
　　　查有部分原告之研發人員於八十三度及八十七年度均從事相同之研發工作，惟
      其僅八十七年之薪資核予認列，被告機關對此並未提出合理解釋，僅以二年度
      之研究計畫項目不同、研究計畫未予完備等理由即擅予否准認列系爭人員八十
      三年度之薪資，惟查系爭研發人員既從事相同之研發工作，原告並已提具完備
      之研究計畫、紀錄供　鈞院卓參，則被告機關否准認列系爭研發人員薪資之理
      由自已失所附麗，故自當核予認列系爭研發人員之薪資，洵屬正辦。
（２）研發紀錄中有部分無特定之研發人員簽章部分：
　　原告之研發人員於系爭年度各有其應專屬負責之研發產品，因此有部分研發人
　　　員係因已專屬負責特定項目之研發產品，在他項產品中僅為特定事項之協助，
      故未見其於研發紀錄上需予簽章。
　　除前項狀況外，其他之研發人員因在原告所研發之產品中係屬協助研發之地位
　　　，有關案件簽呈僅須該案主負責人簽章即可，故因此並未於研發紀錄上簽章，
      併此陳明。
（三）綜上，原告於八十四年之為研究發展之事實及研發新產品之成果均屬確論，被
      告機關所為否准原告認列相關支出之處分非屬適法，故請判決如訴之聲明。
  二、被告主張之理由：
（一）按「為促進產業升級需要，公司得在下列用途項下支出金額百分之五至百分之
      二十限度內，抵減當年度應納營利事業所得稅額；當年度不足抵減時，得在以
      後四年度內抵減之：．．．三、投資於研究與發展、人才培訓及建立國際品牌
      形象之支出」，為行為時促進產業升級條例第六條第一項第三款所明定。次按
      「本辦法所稱研究與發展之支出，包括公司為研究新產品、改進生產技術，改
      進提供勞務技術及改善製程所支出之左列費用：一、研究發展單位專業研究人
      員之薪資。．．．三、供研究發展單位研究用消耗性器材、原材料及樣品之費
      用。．．．」復為行為時公司研究與發展人才培訓及建立國際品牌形象支出適
      用投資抵減辦法第二條第一款第三款所明定。再按「一、公司依八十八年十二
      月三十一日修正前促進產業升級條例第六條第一項第三款及公司研究與發展人
      才培訓及建立國際品牌形象支出適用投資抵減辦法規定，適用投資抵減之支出
      內容、認列原則及應檢附之文件，如附表．．．附表項目壹、研究與發展支出
      認定原則：一、研究與發展支出係指公司為研究新產品、改進生產技術、改進
      提供勞務技術及改善製程所支出之費用。二、公司從事研究與發展需研提具體
      研究計畫，稅捐稽徵機關於查核時，應就公司檢附之證明文件，核實認定是否
      屬研究與發展之範圍，尚不以有無研發成果為認定之依據。．．．應檢附之證
      明文件：一、研究計畫及紀錄或研究計畫及報告。．．．」、又按「項目一、
      研究發展單位專業研究人員之薪資：認定原則一、．．．。二、專業研究人員
      係指配置於研究發展單位且專門從事研究發展工作之全職人員，包括研究發展
      單位之主管及該單位內直接參與研發專案進行之各階主管在內。但研究發展單
      位之其他行政、助理、市場調查、統計、管制等人員及其主管，則非屬專業研
      究人員之範圍。．．．應檢附之證明文件：一、．．．年度研究計畫及報告或
      研究計畫及紀錄等相關資料。」分別為財政部八十九年四月廿一日發布公司研
      究與發展人才培訓及建立國際品牌形象支出適用投資抵減辦法審查要點（以下
      簡稱投資抵減辦法審查要點）第一項及附表項目壹、研究與發展支出認定原則
      第一款至第二款及應檢附之證明文件第一款、研究與發展支出項下第一小項認
      定原則第二款及應檢附之證明文件第一款後段所明定。
（二）原告本期申報研究與發展支出一三、八八七、八二九元，含專業研究人員薪資
      九、七五五、四二一元，供研究發展單位研究用消耗性器材、原材料及樣品之
      費用四、一三二、四○八元，可抵減稅額計列報二、一八五、九四○元，被告
      機關初查以其所提示相關研發資料顯示，原告所進行之研發業務，僅係依據客
      戶所提供要求之規格，進行試製修正，再由客戶確認後進行量產，次經於八十
      八年十二月十六日以中區國稅一字第八八○○六七二○一號函，通知提示研發
      計畫、紀錄或報告，及領用原物料專供研究部門研究用之相關紀錄文件供核，
      惟原告並未補正備查，被告機關乃核認其研發業務，核屬例行性開發市場工作
      ，遂予否准適用前揭投資抵減稅額之規定，核定研究與發展支出投資抵減稅額
      為零，原告不服，主張確有相關研發紀錄證明文據可供查核，應准予核實認列
      。案經被告機關復查決定以經查原告係以產銷素子、麥克風、揚聲器、受話器
      為業，經就其所提示組織系統圖、研究發展管理規定、零件檢討書、報告書、
      新產品開發提案單等研發文件查核，原告本期列報二十五項研究項目，惟並無
      各該項目之研究計畫及紀錄或研究報告可稽，又其「通信麥克風（五）、（六
      ）、（七）及家庭電器暖被機」等四項產品，雖已於本期取得新式樣專利權，
      惟查該四項產品並非其本年所進行之研究項目，亦無該四項產品進行研發之相
      關計畫、紀錄或報告可供查核，次查原告研究發展業務，係由研展部門負責，
      並訂有管理規定，其新產品適用範圍含自行開發新產品及合作開發新產品，其
      中合作開發新產品：「係由客戶提供相關資料，樣品供開發參考，完成後之新
      產品」；至其新產品之開發流程為：無客戶訂單時，由研展部門試產並交由行
      銷部門開立試產受訂單；有客戶訂單時，以該客戶訂單當成試產單，試產參與
      部門包括研展、製造、採購、品管、行銷、生管、材倉等部門，試產前會議亦
      由上述部門相關人員參與，並將廠內樣品規格或客戶規格交由相關單位，試產
      後由研展部門召集前述部門人員參加檢討會議，試產品除送客戶檢討或認可外
      ，剩餘之試產品，併入正式訂單出貨給客戶，經上述各該開發產品流程後完成
      其量產前之準備。次經查對其相關研發文件，其零件檢討書及報告書，僅係就
      現有庫存零組件，或就協力廠商所提供之零組件，加以測試、修正、補強之相
      關紀錄，記載事項有「待客戶確認後再認可、依客戶要求、廠商同意使用、待
      客戶確認後再開模」等，另查其新產品開發提案單、新產品開發提案書等文件
      ，除記載其需求客戶名稱外，並註明：「此為客戶現行採購機型、配合Digital
      行動電話須求，作某幅度變更」，此外其開發預定進度表，並規畫兩次提供樣
      品供客戶確認之進度，綜上原告從事研究與發展，並無具體研究計畫及紀錄或
      報告，其研發業務亦非由專門從事研究新產品之研展部門負責，而係由「研展
      、製造、採購、品管、行銷、生管、材倉」等部門共同參與，其所謂研究發展
      工作，除依據客戶所要求之規格、圖面、樣品，由研展部門進行測試修正補強
      外，並就其現有產品應客戶要求或自行修正部分，再交由客戶確認後量產，是
      其研究發展僅係量產前之準備工作，核屬例行性開發市場業務，並無具體性及
      通盤性之研究計畫及目標，另查原告八十一、八十二年度營利事業所得稅結算
      申報，亦經被告機關核認並無研究發展事實，否准適用前揭投資抵減稅額之規
      定，原告雖表不服而提起行政救濟，惟八十一、八十二年度業經改制前行政法
      院駁回其訴，八十三年度亦經行政院駁回其再訴願可證原告並無研究發展事實
      ，末查促進產業升級條例有關研究發展投資抵減之立法精神，旨在鼓勵企業對
      生產技術之基礎研究與發展，以突破我國產業在邁向現代化技術密集產業之瓶
      頸，故對現有產品或技術之經常性改良、變更、補強等程序，以迎合客戶需求
      ，並非研究發展獎勵範疇，本案既經查明原告並無研究發展事實，自無前揭研
      究發展支出投資抵減稅額法令規定之適用，初查予以否准適用並無不合，遂駁
      回其復查之申請，財政部訴願決定，亦持與被告機關相同論見予以維持。
（三）訴訟意旨略謂：
　　　原告主張確有專業研發能力，為因應市場激烈競爭，設有堅強研發團隊，努力
      發展更具競爭力之產品，訴稱被告機關有擴張解釋之嫌，原告並稱八十一、八
      十二、八十三年度研發人員之薪資經被告機關准予認定，本年度卻未准認列，
      違反會計一貫原則。
（四）查原告八十一、八十二、八十三年度，經被告機關核定並無研究發展之事實，
      已如前述。再以，原告於訴訟準備程序重新提示證據二A01-A05；B01；C01-C02
  　　（系爭年度八項研究發展計畫），其中證據二 A02、A03、A04之研究發展計畫
　　  ，係依客戶提供要求規格試製，證據二 A01、A05、C02之研究發展計畫，係現
      有產品之修正，證據二B01、C01之研究發展計畫，缺乏具體研發紀錄，僅係模
      具、原物料試製過程之紀錄。依首揭財政部函發布之投資抵減辦法審查要點規
      定，研究發展支出應以自行開發新產品為認定原則，原告依客戶提供要求規格
      試製即以現有產品修正之市場開發行為，自非屬投資抵減之範圍，又乏具體研
      發計畫內容之紀錄或報告，自無投資抵減之適用。另查原告主張應認列研究發
      展人員薪資之各項研究計畫，其研究發展人員工作報告均為不齊或不附，依前
      開投資抵減辦法審查要點規定，亦難認定為專業研究人員之範圍，據上，原告
      主張核無可採，原處分及所為復查、訴願決定並無違誤，請准如訴之聲明判決
      。
　　理  由
一、按「為促進產業升級需要，公司得在下列用途項下支出金額百分之五至百分之二
    十限度內，抵減當年度應納營利事業所得稅額；當年度不足抵減時，得在以後四
    年度內抵減之．．．三、投資於研究與發展、人才培訓及建立國際品牌形象之支
    出。．．．」為行為時促進產業升級條例第六條第一項第三款所明定。次按「本
    辦法所稱研究與發展之支出，包括公司為研究新產品、改進生產技術，改進提供
    勞務技術及改善製程所支出之左列費用：一、研究發展單位專業研究人員之薪資
    。．．．三、供研究發展單位研究用消耗性器材、原材料及樣品之費用。．．．
    」復為行為時公司研究與發展人才培訓及建立國際品牌形象支出適用投資抵減辦
    法第二條第一款第三款所明定。再按「一、公司依八十八年十二月三十一日修正
    前促進產業升級條例第六條第一項第三款及公司研究與發展人才培訓及建立國際
    品牌形象支出適用投資抵減辦法規定，適用投資抵減之支出內容、認列原則即應
    檢附之文件，如附表．．．附表項目壹、研究與發展支出認定原則：一、研究與
    發展支出係指公司為研究新產品、改進生產技術、改進提供勞務技術及改善製程
    所支出之費用。二、公司從事研究與發展需研提具體研究計畫，稅捐稽徵機關於
    查核時，應就公司檢附之證明文件，核實認定是否屬研究與發展之範圍，尚不以
    有無研發成果為認定之依據。．．．應檢附之證明文件：一、研究計畫及紀錄或
    研究計畫及報告。．．．」、又按「項目一、研究發展單位專業研究人員之薪資
    ：認定原則一、．．．。二、專業研究人員係指配置於研究發展單位且專門從事
    研究發展工作之全職人員，包括研究發展單位之主管及該單位內直接參與研發專
    案進行之各階主管在內。但研究發展單位之其他行政、助理、市場調查、統計、
    管制等人員及其主管，則非屬專業研究人員之範圍。．．．應檢附之證明文件：
    一、．．．年度研究計畫及報告或研究計畫及紀錄等相關資料。」、「項目三、
    具有完整進、領料紀錄，並能與研究計畫及紀錄或報告相互勾稽，供研究發展單
    位研究用消耗性器材、原材料及樣品之費用：應檢附之證明文件：一、研究計畫
    及紀錄或研究計畫及報告。」分別為財政部八十九年四月廿一日發布公司研究與
    發展人才培訓及建立國際品牌形象支出適用投資抵減辦法審查要點（以下簡稱投
    資抵減辦法審查要點）第一項及附表項目壹、研究與發展支出認定原則第一款至
    第二款及應檢附之證明文件第一款、研究與發展支出項下第一小項認定原則第二
    款及應檢附之證明文件第一款後段及第三小項應檢附之證明文件第一款所明定。
二、本件原告八十四年度營利事業所得稅結算申報，列報研究與發展支出一三、八八
    七、八二九元，含專業研究人員薪資九、七五五、四二一元，供研究發展單位研
    究用消耗性器材、原材料及樣品之費用四、一三二、四○八元，可抵減稅額計列
    報二、一八五、九四○元，被告機關初查以其所提示相關研發資料顯示，原告所
    進行之研發業務，僅係依據客戶所提供要求之規格，進行試製修正，再由客戶確
    認後進行量產，次經於八十八年十二月十六日以中區國稅一字第八八○○六七二
    ○一號函，通知提示研發計畫、紀錄或報告，及領用原物料專供研究部門研究用
    之相關紀錄文件供核，惟原告並未補正備查，被告機關乃核認其研發業務，屬例
    行性開發市場工作，遂予否准適用前揭投資抵減稅額之規定，核定研究與發展支
    出投資抵減稅額為零。原告不服，主張有相關研發紀錄證明文據可供查核，應准
    予核實認列云云，申經被告機關復查決定以，原告係以產銷素子、麥克風、揚聲
    器、受話器為業，經就其所提示組織系統圖、研究發展管理規定、零件檢討書、
    報告書、新產品開發提案單等研發文件查核，原告本期列報二十五項研究項目，
    惟並無各該項目之研究計畫及紀錄或研究報告可稽，又其「通信麥克風（五）、
    （六）、（七）及家庭電器暖被機」等四項產品，雖已於本期取得新式樣專利權
    ，惟查該四項產品並非其本年所進行之研究項目，亦無該四項產品進行研發之相
    關計畫、紀錄或報告可供查核。次查原告研究發展業務，係由研展部門負責，並
    訂有管理規定，其新產品適用範圍含自行開發新產品及合作開發新產品，其中合
    作開發新產品：「係由客戶提供相關資料，樣品供開發參考，完成後之新產品」
    ﹔至其新產品之開發流程為：無客戶訂單時，由研展部門試產並交由行銷部門開
    立試產受訂單；有客戶訂單時，以該客戶訂單當成試產單，試產參與部門包括研
    展、製造、採購、品管、行銷、生管、材倉等部門，試產前會議亦由上述部門相
    關人員參與，並將廠內樣品規格或客戶規格交由相關單位，試產後由研展部門召
    集前述部門人員參加檢討會議，試產品除送客戶檢討或認可外，剩餘之試產品，
    併入正式訂單出貨給客戶，經上各該開發產品流程後完成其量產前之準備。次經
    查對其相關研發文件，其零件檢討書及報告書，僅係就現有庫存零組件，或就協
    力廠商所提供之零組件，加以測試、修正、補強之相關紀錄，記載事項有「待客
    戶確認後再認可、依客戶要求、廠商同意使用、待客戶確認後再開模」等，另查
    其新產品開發提案單、新產品開發提案書等文件，除記載其需求客戶名稱外，並
    註明：「此為客戶現行採購機型、配合Digital行動電話須求作某幅度變更」，
    此外其開發預定進度表，並規畫兩次提供樣品供客戶確認之進度，綜上原告從事
    研究與發展，並無具體研究計畫及紀錄或報告，其研發業務亦非由專門從事研究
    新產品之研展部門負責，而係由「研展、製造、採購、品管、行銷、生管、材倉
    」等部門共同參與，其所謂研究發展工作，除依據客戶所要求之規格、圖面、樣
    品，由研展部門進行測試修正補強外，並就其現有產品應客戶要求或自行修正部
    分，再交由客戶確認後量產，是其研究發展僅係量產前之準備工作，核屬例行性
    開發市場業務，並無具體性及通盤性之研究計畫及目標，另查原告八十一、八十
    二、八十三年度營利事業所得稅結算申報，亦經核認並無研究發展事實，否准適
    用前揭投資抵減稅額之規定，原告雖表不服而提起行政救濟，惟八十一、八十二
    年度業經改制前行政法院駁回其訴，八十三年度亦經行政院駁回其再訴願，可證
    原告並無研究發展事實，末查促進產業升級條例有關研究發展投資抵減之立法精
    神，旨在鼓勵企業對生產技術之基礎研究與發展，以突破我國產業在邁向現代化
    技術密集產業之瓶頸，故對現有產品或技術之經常性改良、變更、補強等程序，
    以迎合客戶需求，並非研究發展獎勵範疇，本案既經查明原告並無研究發展事實
    ，初查予以否准，並無不合等由，駁回其復查之申請。原告不服，除復執前詞外
    ，並主張企業為求研發或改進生產技術有成，應持續不斷進行，其過程必定是延
    續性、連貫性，其前後進行年度均有其相關聯等之關係，被告機關對原告相關性
    之研發年度，已審查核定之八十一至八十七年度營利事業所得稅案，八十一、八
    十二、八十三年度及其後八十七年度均經核准抵減有案，而八十四、八十五及八
    十六年度未准抵減之脫節怪異現象，前後年度認定不一，違反一貫性原則云云，
    提起訴願。經訴願決定以促進產業升級條例之立法目的，係為促進產業升級，以
    健全經濟發展，為該條例第一條所明定。是應指從事相關產業升級之研究與發展
    支出，方屬獎勵之範疇。若為一般性之量產前之準備工作或將現有產品作部分修
    正以符合客戶之需求等，即非產業升級之研究發展工作，否則將與該條例之立法
    目的相違背。原告系爭研究與發展支出，尚難謂直接與產業升級之研發有關，已
    如前述，而訴願所提資料，經被告機關查核結果，該資料與復查時所提並無不同
    ，是原告無新事證足資證明確有研發之事實，所稱應准適用投抵辦法各節，尚不
    足採等語，駁回其訴願。原告於本院受命法官行準備程序時，雖重新整理其起訴
    意旨所指於系爭年度研究發展（見證據一原告系爭年度研究開發計畫表，上列如
    上載證據A01至05、B01、C01及02計八種主產品研究計畫）之相關證據，並為事
    實欄所載各節之主張等情。然查，促進產業升級條例之立法目的，係為促進產業
    升級，以健全經濟發展，為該條例第一條所明定。是應指從事相關產業升級之研
    究與發展支出，方屬獎勵之範疇。若為一般性之量產前之準備工作或將現有產品
    作部分修正以符合客戶之需求時，即非產業升級之研究發展工作，否則將與該條
    例之立法目的相違背。經核原告提出之上開證據，其研發產品工作說明均記載「
    依據客戶需求設計出電子線路與電氣規格」（其中A03部分記載：依據客戶外觀
    或市場需求提出麥克風DEG23及線材零組件需求；開發提案書並記載此為客戶現
    行採購機型。依客戶所提供樣品製作等語）及「開模樣品的試作與檢討，送樣給
    客戶確認」（其中A05記載為「送樣給客戶確認），且除A01部分開發提案書「需
    求客戶欄」記載為「自行開發」外，其餘均記載有需求客戶之名稱；而依開發提
    案書記載其中A01「DEG27，結構設計同DEG23，只是將軛鐵包塑膠改成上下軛塑
    及上下片採組裝方式，可增加產品之模具壽命」、A05「EMC157」記載「電氣特
    性如同EMC157-X001，另外再加一個1.5F電容（NPO製），以減少RF的干擾」、
    C02「RCU202」記載新產品外觀前蓋將延用現有產品等情，顯見均屬現有產品之
    修改；雖前述A01部分係記載「自行開發」，惟本產品乃依現有產品修改，已如
    上述。綜合原告提出之上開證據觀之，原告所謂研究發展，係依據客戶所提供要
    求之規格、圖面樣品，由研展部進行試製，以達量產階段前所需之前置作業，或
    依據公司現有產品應客戶要求或自行修正部分規格，再交由客戶確認後量產，均
    屬量產前之準備工作或為開拓客戶來源之例行性行銷業務，難謂與促進產業升級
    條例有關，原告上開於本年度有研究發展之主張，核無可採。是原處分（復查決
    定）核無違誤，訴願決定遞予維持，亦無不合。原告之訴為無理由，應予駁回。
據上論結，本件原告之訴為無理由，依行政訴訟法第一百九十五條第一項後段、第九
十八條第三項前段，判決如主文。
中　　華　　民　　國　　九十一　　　年　　　十二　　　月　　　十一　　　日
                 臺 中 高 等 行 政 法 院   第 一 庭
                                審 判 長 法      官　簡　朝　振
                                         法      官　林  秋  華
                                         法      官　胡　國　棟
右正本證明與原本無異。
如不服本判決，應於判決送達後二十日內向本院提出上訴書狀，其未表明上訴理由者
，應於提起上訴後二十日內向本院提出上訴理由書（須依對造人數附具繕本）；如於
本判決宣示或公告後送達前提起上訴者，應於判決送達後二十日內補提上訴理由書（
須附繕本）。未表明上訴理由者，逕以裁定駁回。
提起上訴應預繳送達用雙掛號郵票拾份（每份三十四元)。
中　　華　　民　　國　　九十一　　　年　　　十二　　　月　　　十一　　　日
　　　　　　　　　　　　　　　　　　　　 法院書記官　蔡  騰  德
